臺灣高等法院民事判決　九十年度上易字第四三五號
　　　上　訴　人　乙○○
　　　被　上訴人　甲○○
右當事人間請求侵權行為損害賠償事件，上訴人對於中華民國九十年五月十日臺灣桃
園地方法院八十九年度訴字第一０六號第一審判決提起上訴，本院判決如左：
    主　　文
原判決所命上訴人給付之金額逾新台幣壹拾捌萬肆仟零參拾壹元本息部分及該部分假
執行之宣告暨訴訟費用之裁判 (除確定部分外)均廢棄。
右廢棄部分，被上訴人在第一審之訴及假執行之聲請均駁回。
其餘上訴駁回。
第一審  (除確定部分外)及第二審訴訟費用由上訴人四分之一，餘由被上訴人負擔。
    事　　實
甲、上訴人方面：
壹、聲明：求為判決：
(一)原判決不利於上訴人部分廢棄。
(二)廢棄部分被上訴人在第一審之訴及假執行之聲請均駁回。
貳、陳述：除與原判決記載相同者，茲引用之外，補陳略稱：
(一)債之請求權雖經時效而消滅，如在時效未完成前，其債務已適於抵銷者，亦得為
    抵銷，民法第三百三十七條定有明文，原判決不准抵銷，尚有違誤。
(二)被上訴人主張伊為靠行司機，然其未提出靠行登記，其主張自不足採。
(三)又原判決以載貨收入平均每月新台幣  (下同)七萬元計算其工作收入損失亦有不
    當，載貨收入應扣除油料及車輛折舊等支出，方得列為工作損失，原判決未予扣
    減，自有未合。
(四)被上訴人受傷輕微，治療後已無大礙，原判決准許二十萬元非財產上之損害賠償
    ，顯屬偏高。
(五)本件車禍肇因於被上訴人違規左轉，其僅負百分之七十過失責任，顯然過輕，應
　　調高為百分之九十為當。
參、證據：援用原審所提立證方法。
乙、被上訴人方面：
壹、聲明：求為判決：駁回上訴。
貳、陳述：除與原判決記載相同者，茲引用之外，補陳略稱：
(一)本件車禍發生時上訴人係以五十公里之車速超速行駛，又未隨時警戒車前狀況，
    致未能及時發現被上訴人之小貨車而肇事，上訴人就本件車禍之發生自有過失，
    故原審認上訴人超速與未注意車前狀況之違規情節為肇事原因之一，而判命本件
    車禍之發生上訴人應負擔百分之三十之過失責任，尚屬允當。
(二)被上訴人確係為靠行司機，已經證人羅文媛於原審證述在卷可稽，而被上訴人於
    受傷後至少需於八十七年六月八日手術後之三個月方得愈合，而有工作之可能，
    故被上訴人主張有六個月無法工作毫無收入，及以被上訴人受傷前三個月之平均
    收入八萬四千二百十二元計，以每月七萬元計算工作損失，自為合理，至上訴人
    主張載貨應扣除油料及車輛折舊云云，自不足取。
(三)被上訴人受傷多處，肉體、精神受極大痛苦，且頸部之轉動範圍受限，有頸椎脫
    位損傷之危險，應避免粗重、激烈之工作與過度之運動、轉動，有長庚醫院函覆
    八十九年交上易字第八號卷可參，被上訴人所受之痛苦不可謂輕，原審判命上訴
    人應賠償二十萬元精神慰藉，自屬相當。
(四)上訴人主張其因本件車禍亦受有修理費三十五萬一千八百五十元之損失，故就修
    理費主張與本件之損害賠償互相抵銷，惟為被上訴人否認之，且本件車禍係八十
    七年三月七日發生，上訴人於八十九年五月十二日具狀為抵銷抗辯，已經超過兩
    年時效期間，又於原審自認其所有之Ｊ二－一一六號自小客車事後並未修繕而係
    交由車商處理，既未有修理費用之支出,其主張自屬無據。
參、證據：援用原審所提立證方法。
    理　　由
一、本件被上訴人起訴主張：上訴人於八十七年三月七日上午十一時許，駕駛車號Ｇ
    八─四八一七號自用小客車由桃園往大園方向行駛，行經桃園縣桃園市○○路與
    南工路口，明知汽車駕駛人應注意車前狀況，並隨時採取必要之安全措施，及汽
    車行使至交岔路口，直行車尚未進入交岔路口，而轉彎車已經達道路中心線開始
    轉彎，直行車應讓轉彎車先行，且依當時情況並無不能注意之情事，適有被上訴
    人駕駛Ｊ二─一一六號小貨車沿富國路左轉南工路車頭已越過道路中心處，上訴
    人竟疏未注意車前狀況且未讓已達中心線之轉彎車先行，致上訴人駕駛之車輛撞
    及被上訴人所駕駛小貨車之右側前輪，被上訴人駕駛之小貨車遭撞及左轉三百六
    十度後，另撞及訴外人徐敬仁所駕駛在內側車道與上訴人同向行駛之ＭＷ─五七
    九號大貨車之車尾，致被上訴人受有脊椎外傷、頸椎第二節骨折等傷害，爰依法
    請求判決命上訴人賠償損害七十七萬零八百二十三元及法定遲延利息等語，上訴
    人則以：伊當時之車速僅有四、五十公里，並未超速，本件車禍之肇事原因經鑑
    定結果認係被上訴人駕駛小貨車左轉彎未讓直行車先行為肇事主因，上訴人駕駛
    小客車超速行駛且未注意車前狀況為肇事次因，依民法第二百十七條第一項規定
    ，被上訴人就損害之發生或擴大與有過失，被上訴人自應負擔百分之七十之過失
    比例；且伊因此車禍致所駕駛之小客車受損，修繕需花費三十五萬一千八百十元
    ，亦得與之抵銷云云，資為抗辯。(原審就被上訴人請求給付二十三萬一千零五
    十五元本息部分，判決准許，而駁回其餘部分之請求，上訴人就原審准許被上訴
    人請求部分聲明不服，其餘部分因被上訴人未聲明不服而確定)。
二、被上訴人主張於前揭時地，與上訴人發生車禍，至其受有脊椎外傷、頸椎第二節
    骨折等傷害之事實，已據提出診斷証明書影本一紙在卷  (見原審卷第一一三頁)
    ，而上訴人所涉之過失傷害刑事部分，經檢察官以八十七年度偵字第第七七七三
    號提起公訴，並經判處有期徒刑四月確定在案，業據被上訴人提出八十七年度偵
    字第七七七三號起訴書、臺灣桃園地方法院八十七年度交易字第四五七號判決、
    本院八十九年度交上易字第八號判決為證 (見原審卷第五至十頁，第七五至八一
    頁) ，且為上訴人所未加爭執，自堪信為真實。
三、至被上訴人主張上訴人對於伊因本件車禍發生所受之損害，應負賠償之責，則遭
    上訴人所否認，並以前開情詞置辯，經查：
(一)依原審調閱本件刑事案件之台灣桃園地方法院檢察署八十七年度偵字第七七七三
    號偵查卷內所附道路交通事故調查報告表、現場圖、車禍現場照片十張顯示：上
    訴人所駕駛之自小客車左右剎車痕各長達七‧五公尺及十‧七公尺，被上訴人之
    小貨車遭撞及後，其車頭與車禍前所擬左轉南工路方向正相反，顯示被上訴人之
    車頭被撞擊後，曾經有一百八十度之迴轉，且其車左前輪嚴重歪斜、右側前門嚴
    重凹陷、車框斜出、車頭歐限破裂，而上訴人之自小客車車頭引擎蓋嚴重拱起等
    情況，以及證人即到場處理之桃園縣警察局大園分局蘆竹分駐所警員潘鴻璟在本
    院刑事庭於八十九年四月十日調查程序中證稱：兩車之撞擊點係較接近富國路往
    南工路之路口，現場圖上畫有「☆」處即為兩車撞擊之所在（見本院八十九年度
    交上易字第八號卷第五二頁）等語，觀以該「☆」在現場圖上之位置確係在富國
    路往南崁路之外側車道接近南工路入口處，足認該處即為兩車之撞擊點。
(二)關於本件車禍肇事當時上訴人之車速究為若干，依據被上訴人於刑案審理中陳述
    係稱上訴人不僅未減速慢行且加速行駛，另據證人即駕駛ＧＸ─○七九號新竹貨
    運從桃園行駛富國路往南崁路方向，於車禍當時行經肇事地之施大剛於警訊中證
    稱：伊駕車行經該地，停紅燈適好綠燈亮，因伊大貨車起步慢，當伊剛起步在外
    側車道就有一部白色之自小客車疾駛而過，就聽到砰一聲，伊就發現一部小貨車
    橫放於路中等語；而證人即駕駛ＭＷ─五七九號大貨廂型車由桃園行駛富國路往
    南崁方向之徐敬仁則證稱：伊當時ＭＷ─五七九號大貨廂型車行駛富國路由桃園
    往南崁方向行駛，行經肇事地當時為綠燈，伊在起步行駛時在外側車道有一部Ｇ
    八─四八一七號白色跑車疾駛過來，伊對向剛好一部Ｊ二─一一六小貨車要左轉
    進入南工路（斜插轉彎），當小貨車轉彎過伊車頭時，伊聽見後方有緊急剎車聲
    ，之後就聽見砰一聲及撞擊聲，伊有看後照鏡，小貨車車頭撞到伊後車廂等情，
    則依當時在場之証人所陳述，均認上訴人之車速甚快，再參以現場圖所示上訴人
    所駕駛之自小客車左右剎車痕各長達七‧五公尺及十‧七公尺，依證人即桃園縣
    警察局大園分局蘆竹分駐所警員潘鴻璟於台灣高等法院八十九年四月十四日調查
    程序所述，肇事現場附近路段之時速為四十公里，肇事路段路面之快慢車道均鋪
    設柏油，當時路面乾燥，依據交通部道路交通安全督導會報所定之「一般公路汽
    車煞車距離、行車速度對照表」換算結果，以及上訴人於警訊及偵查中供述肇事
    當時之車速約五十公里左右，堪認上訴人於肇事當時之車速應為時速五十公里，
    按上訴人駕駛小客車行經富國路與南工路交岔口時，以時速五十公里之速度在速
    限四十公里之路段前進，顯然已有未遵車行限速之疏失之處。
(三)按汽車行車速度，依標誌之規定，無標誌者，在市區道路，時速不得超過四十公
    里，在郊外道路，時速不得超過六十公里；又汽車行駛時，駕駛人應注意車前狀
    況及兩車併行之間隔，並隨時採取必要之安全措施，道路交通安全規則第九十三
    條第一項第一款、第九十四條第三項分別定有明文。此均為上訴人駕車所應注意
    者，而本件肇事路段之時速限制為時速四十公里，肇事當時之天候狀況良好，道
    路無缺陷、障礙，號誌管制正常，並無任何不能注意之情事，上訴人駕駛自小客
    車行經肇事路段，竟疏未注意遵守行車時速四十公里之限制以五十公里之車速超
    速行駛，又未隨時警戒車前狀況，致未能及時發現被上訴人之小貨車而肇事，上
    訴人就本件車禍之發生自有過失。查道路交通安全規則第一百零二條第一項第六
    款但書所定直行車應讓轉彎車先行，必以轉彎車已達交岔路中心處後始開始轉彎
    之情形始有適用，此觀同條項第四款規定汽車行駛至交岔路口左轉彎時，應行至
    交岔路口中心處左轉，並不得佔用來車道搶先左轉之意旨自明，若轉彎車於未抵
    達交岔路口中心處即行佔用來車道搶先左轉時，即不得援引上開但書規定為主張
    。被上訴人之小貨車係由富國路斜插轉彎進入南工路，即被上訴人所駕駛之小貨
    車於未抵達交岔路口中心處即先佔用來車道左轉進入南工路，此據被上訴人於台
    灣高等法院八十九年六月十二日審理中自承在卷，則本件被上訴人係違規搶先左
    轉在前，縱於車禍發生當時，被上訴人之車輛已經駛越路口中心處，仍不得主張
    上訴人未注意停讓而有前開之疏失，前開轉彎車應行進至交岔路口中心處始得左
    轉並不得佔用來車道之規定，同為被上訴人所應注意之情事，而依當時之狀況，
    被上訴人又無不能注意之情事，渠疏於注意，就本件車禍之發生自亦有過失。而
    本件車禍之肇事責任於刑事案件審理中先後送台灣省桃園縣驅車行車事故鑑定委
    員會（下稱鑑定委員會）鑑定及台灣省車輛行車事故覆議鑑定委員會（下稱覆議
    委員會）覆議結果，亦均同上見解，此有鑑定委員會八十七年十一月二十日（八
    七）桃鑑字第八七一○○○號函併附鑑定意見書及覆議委員會八十八年九月七日
    交覆字第八八○○二二號函在卷可參，亦經原審調閱刑事案卷核閱屬實。
(四)綜上所述，兩造就本件車禍之發生均應負過失之責任，參酌兩造違規之情節，認
    本件車禍肇事之主因應係被上訴人所駕駛之小貨車於未到交岔路口中心處即搶先
    佔用來車道左轉，上訴人超速與未注意車前狀況之違規情節為肇事之次因，故本
    件車禍之發生上訴人應負擔百分之三十之過失責任，被上訴人則應負擔百分之七
    十之過失責任。而被上訴人確因本件受有脊椎損傷、頸椎第二節骨折，而使其頸
    部之承受能力受損，且頸部右轉功能亦受限之傷害，業據被上訴人提出診斷證明
    書可參，則上訴人之過失行為與被上訴人所受傷害間即具有相當因果關係。
四、按因故意、過失不法侵害他人之權利者，負損害賠償責任；違反保護他人之法律
    ，致生損害於他人者，負損害賠償責任，民法第一百八十四條第一項前段、第二
    項前段定有明文。次按不法侵害他人之身體或健康者，對於被害人因此喪失或減
    少勞動能力，或需增加生活上之需要時，應負損害賠償責任；不法侵害他人之身
    體、健康、名譽或自由者，被害人雖非財產上之損害，亦得請求賠償相當之金額
    ，民法第一百九十三條第一項、第一百九十五條第一項前段分別定有明文。上訴
    人不法侵害被上訴人之身體既經認定，對於被上訴人因而所受之損害，自應負賠
    償責任。被上訴人請求上訴人賠償費用，是否應予准許，分述如次：
(一)醫藥費：被上訴人主張支出醫藥費三萬四千七百七十元，固據其提出醫療費收據
　　十三紙為証 (見附民卷第四至十六頁) ，惟查觀之被上訴人所提出之八十七年七
　　月三日之醫療費用明細表 (金額二萬二千七百八十四元) 與八十七年三月十六日
　　之醫療費用收據係屬同一筆支出，而上開醫療費用明細表內屬被上訴人自行負擔
　　部分金額僅六千八百五十九元 (其餘部分係屬健保給付，被上訴人無權再為請求
　　) ，故被上訴人重覆請求六千八百五十九元，自應予剔除；另有診斷証書費一百
　　元，非屬醫療上之支出，不應准許，其餘二萬七千八百十一元部分，已據被上訴
　　人提出醫療費用收據十一紙為証 (見附民卷第六至十六頁) ，且為上訴人所未加
　　爭執，核屬醫療上所必要之費用，自應予准許。
(二)看護費：被上訴人主張於住院開刀期間即八十七年三月七日至同月十六日、同年
    六月七日至同月十六日共計二十日之期間聘僱看護，每日二千二百元，共計支出
    四萬四千元，為上訴人所不爭執，並據被上訴人提出收據二紙為證 (見附民卷第
　　十七、十八頁) ，且經證人即負責看護被上訴人之莊文清到庭結證屬實 (見原審
　　卷第五九頁) ，自應由上訴人賠償被上訴人此增加生活需要所支付之看護費用四
　　萬四千元。
(三)減少工作收入損失：查被上訴人係以駕駛小貨車運送貨物為業，其受傷前為甘露
    食品工業股份有限公司載送貨物，八十六年七月賺取運費六萬零一百六十五元，
    同年八月為七萬七千七百元，同年九月至十一月為三萬四千三百三十五元，同年
    十一月至十二月為二萬六千三百五十五元，八十七年一至二月為十九萬六千四百
    元，同年三至四月為五萬五千二百三十元之事實，已據証人即甘露食品股份有限
　　公司職員羅淑媛在原審到庭証明在卷 (見原審卷第五八頁) ，並有統一發票影本
　　九紙可稽 (見原審卷第六三至六五頁) ，平均每月收入為四萬五千零十九元，上
　　訴人雖辯稱應扣除汽車折舊及油料云云，然此並非屬工作收入之部分，其辯解自
　　不足取，又被上訴人於八十七年三月七日車禍受傷後，共至長庚醫院急診住院治
　　療二次，第一次住院期間為八十七年三月七日至八十七年三月十六日，第二次為
　　八十七年六月七日至六月十六日，並於六月八日進行頸椎固定手術，被上訴人於
　　頸椎固定手術後，骨癒合約需三個月，但因病患頸部轉動範圍受限，擔任貨車駕
　　駛工作恐有不變之處，此有財團法人長庚紀念醫院八十九年九月二十八日長庚
　　院法字第○五四一號函在卷可稽 (見原審卷第一０七頁) ，則依上開函覆意見足
　　証被上訴人因本件車禍致第二頸椎骨折，至少需於八十七年六月八日手術後之三
　　個月即八十七年九月八日其頸椎之骨骼始得癒合，始有工作之可能，故自八十七
　　年三月七日至八十七年九月八日之期間，被上訴人因頸椎骨未癒合自無工作之可
　　能，故被上訴人主張自受傷後有六個月無法工作毫無收入，即可採信，從而被上
　　訴人主張因車禍受傷六個月無法工作損失二十七萬零一百十四元(計算方式為450
　　19×6＝270114)，自應由上訴人賠償，逾此部分之請求，尚屬無據，不應准許。
(四)非財產上損害賠償：查被上訴人受傷多處，肉體、精神受極大痛苦，且其頸部之
    轉動範圍受限，有頸椎脫位損傷之危險，應避免粗重、激烈之工作與過度之運動
    、轉動，此經財團法人長庚紀念醫院於八十九年五月十二日以長庚院法字第○
    二○○號函覆台灣高等法院屬實，有該函覆於八十九年度交上易字第八號卷可參
    ，被上訴人所受之痛苦不可謂輕，爰斟酌實際情況，及兩造之身分、地位，認被
    上訴人請求二十萬元，核屬相當，應予准許。
(五)車輛修繕費：被上訴人主張其所有之小貨車於八十五年八月間以四十四萬八仟元
    之新車購入，此次車禍共計支出修理費用九萬五千三百五十元，於使用後不到一
    年七個月即發生車禍，依固定資產耐用年數述表、營利事業查核準則表所示，小
    貨車之耐用年數為五年，其折舊為二萬三千八百三十七元（計算式：
    95350*1.5%=23837）扣除後，上訴人應賠償被上訴人修車費七萬一千五百十三元
    ，業據被上訴人提出富邦產物保險公司汽車保險單、固定資產耐用年數表、營利
    事業查核準則表、修車發票三紙為證（見原審卷第四八至五一頁、三七至四０頁
    ，附民卷第二十、二一頁），上訴人就此部分之費用支出亦未加爭執，自應予以
    准許。
(六)綜上所述，被上訴人之損害額為六十一萬三千四百三十八元，依兩造過失比例，
    上訴人應負擔全部損害額之百分之三十，即被上訴人請求上訴人賠償十八萬四千
    零三十一元（元以下四捨五入），即均自起訴狀繕本送達翌日即八十七年八月二
    十八日起至清償日止按年息百分之五計算之利息，為有理由，逾此部分之請求，
    即屬無據，應予駁回。
(七)至於上訴人辯稱其因本件車禍至汽車受損，亦受有修理費三十五萬一千八百五十
    元之損失，乃就修理費主張與被上訴人之損害互相抵銷云云，固據上訴人提出估
    價單為證，惟遭被上訴人否認之，並以時效抗辯，經查，債之請求權雖經時效而
    消滅，如在時效未完成前，其債務已適於抵銷者，亦得為抵銷，民法第三百三十
    七條固有明文，惟車禍發生後，上訴人並未支付汽車修理費將車加以修理，而係
    將車報廢之事實，已據上訴人在原審陳明在卷（見原審卷第一二０頁），至其在
    本院另改稱渠係因汽車停放在修車廠一個多月，修車廠按日要收取其停車費一千
    餘元，渠無力支付，就將汽車賣給修車廠抵償停車費等情 (見本院卷第三一頁)
    ，雖就處理汽車之方式所供前後不一致，但就汽車並未修理之事實，則前後尚屬
    一致，堪信上訴人並未支出汽車修理費三十五萬一千八百五十元甚明，故上訴人
　　主張以修車費三十五萬一千八百五十元抵銷，即屬欠缺具體証明而不足採，從而
　　，其據此主張抵銷，自不應准許，至於上訴人因積欠修車廠停車費，而將汽車折
　　抵修車廠之行為，與本件車禍尚無相當因果關係，此部分之損失自不得主張抵銷
　　。
五、綜上，被上訴人請求上訴人給付十八萬四千零三十一元及自八十七年八月二十八
    日起訴狀繕本送達翌日起至清償日，按年息百分之五計算之利息，應予准許，逾
    此部分之請求，不應准許，原審就前開應予准許部分，所為上訴人敗訴之判決，
    並無不當，上訴人上訴論旨指摘原判決不當，求予廢棄改判，為無理由，至於逾
    前開給付金額部分，原審所為上訴人敗訴之判決，尚有未洽，上訴論旨指摘原判
    決此部分不當，求予廢棄改判，為有理由。
據上論結，本件上訴為一部有理由，一部無理由，依民事訴訟法第四百四十九條第一
項、第四百五十條、第七十九條但書，判決如主文。
中　　　華　　　民　　　國　　九十一　　年　　　五　　　月　　十五  　　日
　　　　　　　　　　　　　　　　　民事第四庭
                                      審判長法  官　楊　豐　卿
                                            法  官  林　金　吾
　　　　　　　　　　　　　　　　　　　　　　法　官　張　　　蘭
右正本係照原本作成。
不得上訴。
中　　　華　　　民　　　國　　九十一　　年　　　五　　　月　　十六  　　日
　　　　　　　　　　　　　　　　　　　　　　書記官　應　瑞　霞
